【裁判字號】    90,台上,3962
【裁判日期】    900628
【裁判案由】    違反毒品危害防制條例
【裁判全文】
最高法院刑事判決                                九十年度台上字第三九六二號
    上  訴  人  甲○○
右上訴人因違反毒品危害防制條例案件，不服台灣高等法院台南分院中華民國九十年
四月十一日第二審判決（九十年度上訴字第一九八號，起訴案號：台灣嘉義地方法院
檢察署八十八年度偵字第六三二○、六六七三、六八二九、六九四八號），提起上訴
，本院判決如左：
    主  文
原判決撤銷，發回台灣高等法院台南分院。
    理  由
本件原判決認定上訴人甲○○意圖營利，基於販賣第二級毒品安非他命之概括犯意，
於民國八十八年六月十三日下午二時許，在嘉義市○○路與大華路口附近，以新台幣
（下同）一萬八千元價格販賣半兩重之安非他命予陳金龍施用。又連續自八十八年六
月間某日起至八月二十日止，在嘉義市○○路三十五巷二號住處附近，以一千元至三
千元不等之價格，販賣安非他命三次予郭如淵施用；自同年七月底至九月二十七日間
，在不詳地點，以一錢重四千五百元之價格，販賣安非他命約二十次予張福明施用；
自同年八月二十七日凌晨二時許至九月七日下午二時許，在嘉義市○○街與仁愛路口
及嘉年華遊藝場內等處，以一小包一至二千元之價格，販賣安非他命四次予廖雲輝施
用。嗣於同年十月二日下午五時十分許，在嘉義市○○路九十一之一號「來吉富超商
」前為警查獲，並扣得安非他命一包毛重約零點四公克（驗餘淨重零點二九公克，包
裝重零點一三公克）等情。因而撤銷第一審判決，改判論處上訴人連續販賣第二級毒
品（累犯）罪刑。固非無見。
惟查：(一)、犯罪事實應依據證據認定之，如有罪判決所認定之事實，與所採用之證據
不相適合，即屬證據上理由矛盾，其判決當然違背法令。上訴人自始否認八十八年九
月七日有售賣安非他命與廖雲輝，並辯稱是日在法院撰狀請求發還扣押物云云，原判
決以向台灣嘉義地方法院檢察署函查結果，該署八十八年度毒偵字第三九九號毒品危
害防制條例案件，卷內並無被告甲○○所提聲請狀；及第一審法院之收續狀簿中固有
上訴人遞聲請狀之記載，惟並無詳細時間之記載，作為不利上訴人之判斷。然依卷內
資料，台灣嘉義地方法院檢察署八十九年六月二十三日嘉檢吉實字第一二七一四號函
覆內容為該署八十八年度毒偵字第三九九號案件被告為李瓊玉，並非上訴人，且第一
審法院收續狀簿記載上訴人所提之聲請狀之案號為該院八十八年度訴字第四五一號，
且於同日交付與承辦股，原審未詳閱函覆內容，亦未調取第一審法院八十八年度訴字
第四五一號查明聲請狀上是否記明收狀時間，逕認上訴人於遞狀前後仍有充裕時間售
賣毒品予廖雲輝，自難謂無證據上理由矛盾之違誤。(二)、訊問被告，除有急迫情況且
經記明筆錄者外，應全程連續錄音；必要時，並應全程錄影。又筆錄內所載之被告陳
述與錄音或錄影之內容不符者，除有急迫情況且經記明筆錄而未錄音、錄影之情形外
，其不符之部分，不得作為證據。刑事訴訟法第一百條之一第一項、第二項定有明文
。故審理事實之法院，遇有被告抗辯其未有如訊問筆錄所載之陳述時，應先調取該訊
問過程之錄音或錄影帶，加以勘驗，以判斷該筆錄所載被告之陳述得否作為證據。本
件上訴人於第一審及原審均一再主張警訊時曾遭恐嚇，請求調取錄音帶予以勘驗，原
審未踐行勘驗該錄音帶，以核對訊問筆錄內容所載是否與上訴人陳述內容相符，已難
謂與上開規定無違。(三)、有罪判決書，對於被告有利之證據不採納者，應說明其理由
，為刑事訴訟法第三百十條第二款所明定。上訴人主張於八十八年九月八日至九月二
十四日在白河某山區養土，請求傳訊證人李武桐；共同（對向）被告張福明於原審
供稱「因警員告訴伊，上訴人有咬他賣安非他命，伊一氣之下才說上訴人有賣安非他
命」、「我現在嘉義地院有一件販賣安非他命案，我不可能向人買四千五百元再賣四
千元」（見原審卷第七十六頁、第九十六頁），若上訴人所供不虛，影響上訴人犯罪
時間之認定，又若張福明之供證為可採，攸關有無售賣安非他命與張福明之認定，原
判決就與待證事實相關之事證，不但未傳訊李武桐查明，及調取錄音帶、另案（張福
明售賣安非他命）卷宗勘驗，又未說明不予傳訊及勘驗之理由，同有判決理由不備及
應於審判期日調查之證據未予調查之違誤。(四)、原判決採取承辦員警蘇俊冠之證言，
作為上訴人確有售賣安非他命給張福明及郭如淵之證據。然蘇俊冠之證言資料由監聽
而來，但遍查卷內並無任何文件證明依據通訊監察法向檢察官聲請准許監聽，亦無任
何監聽之譯文，何以從監聽內容可以判斷上訴人售賣安非他命與張福明及郭如淵，原
審就此未更進一步調查，即採為不利上訴人之證據，併有違背證據法則之可議。以上
或為上訴意旨所指摘，或為本院得依職權調查之事項，應認原判決有發回更審之原因
。
據上論結，應依刑事訴訟法第三百九十七條、第四百零一條，判決如主文。
中      華      民      國     九十     年      六      月    二十八    日
                              最高法院刑事第十庭
                                  審判長法官  陳  炳  煌
                                        法官  陳  正  庸
                                        法官  韓  金  秀
                                        法官  吳  信  銘
                                        法官  徐  文  亮
      右正本證明與原本無異
                                              書  記  官
中      華      民      國     九十     年      七      月      二      日


司法院資訊處製作；財團法人民間司法改革基金會備份。
